【裁判字號】    92,台上,5744
【裁判日期】    921015
【裁判案由】    強盜等罪
【裁判全文】
最高法院刑事判決                              九十二年度台上字第五七四四號
    上  訴  人  甲○○
右上訴人因強盜等罪案件，不服台灣高等法院高雄分院中華民國九十二年六月三十日
第二審判決（九十二年度上訴字第六二八號，起訴案號：台灣高雄地方法院檢察署九
十一年度偵字第二六二四號），提起上訴，本院判決如左：
    主  文
上訴駁回。
    理  由
壹、準強盜部分
按刑事訴訟法第三百七十七條規定，上訴於第三審法院，非以判決違背法令為理由，
不得為之。是提起第三審上訴，應以原判決違背法令為理由，係屬法定要件。如果上
訴理由狀並未依據卷內訴訟資料，具體指摘原判決不適用何種法則或如何適用不當，
或所指摘原判決違法情事，顯與法律規定得為第三審上訴理由之違法情形，不相適合
時，均應認其上訴為違背法律上之程式，予以駁回。本件原判決撤銷第一審關於上訴
人甲○○準強盜部分之科刑判決，改判論上訴人以連續意圖為自己不法之所有，攜帶
兇器，而搶奪他人之動產，因防護贓物、脫免逮捕，而當場施以脅迫，累犯罪，判處
有期徒刑柒年貳月，並諭知褫奪公權肆年。係依憑上訴人於警詢、偵查及第一審審理
時供認不諱，被害人蔡金佩、鄭翔耀之指訴，參酌上訴人於原審審理中亦不否認其確
有為搶奪或竊盜犯行之供述等證據資料，而為論斷，已詳其所憑證據及認定之理由
。而以上訴人否認犯罪及所為辯解，為飾卸之詞，並無足取，在理由內依憑調查所得
證據，詳加指駁。並說明：(一)上訴人於搶奪或竊盜財物得手後，被害人等自後追躡時
，當場持刀或為恐嚇言詞，足認上訴人主觀上係為防護贓物及脫免逮捕而為，已可認
定。(二)公訴人雖於起訴書中，論述上訴人係攜帶「西瓜刀」犯案，惟上訴人於警訊時
起即供稱：伊係持水果刀犯案云云，且上訴人就該水果刀之外觀及長度一節，已於民
國九十一年十二月二日第一審法官調查時明確供稱︰小型水果刀，約二十公分長，是
家裡用的那種等語，且被害人蔡金佩於警詢中指稱︰被告攜帶「刀子」等語，是綜合
上訴人之供述及被害人之證詞，上訴人應係持水果刀犯案無誤。(三)上訴人於九十一年
十一月二十八日檢察官偵查時雖供稱：「我因被警察刑求，右腳都受傷了，腫起來，
他就叫我配合，一直踩我腳」；嗣於九十一年十一月二十八日經第一審羈押訊問時，
亦供稱︰「被逮捕時候，我的腳被打斷了」各等語，惟其於第一審九十一年十二月二
十六日、九十二年一月九日調查及審理及原審審理中均未供稱有遭刑求之事，且觀諸
其於偵查中供以︰「（警方在身上查獲注射針筒是誰的？）朋友在我那裡施打完，叫
我收的」、「（為何警訊承認是你的？）我因被警察刑求，右腳都受傷了，腫起來，
他就叫我配合，一直踩我腳」等語，足認上訴人當時抗辯伊有遭刑求情形，應係指其
另涉犯施用毒品部分之犯行，與本件搶奪犯行無關，故上訴人前揭自白應係其自由意
志下所為，可採為犯罪事實之證據之理由。從形式上觀察，原判決並無違背法令之情
形存在。又查：（一）證據之取捨，為事實審法院之職權。倘其採證認事並不違背證
據法則，即不得任意指為違法。原判決已敘明其認定被害人蔡金佩於警詢及原審、鄭
翔耀於警詢之指訴可採，上訴人應成立本件犯行之理由，又被害人蔡金佩於九十一年
十一月二十八日警詢及九十二年五月九日原審調查時，均已指證上訴人確係搶奪後始
取出水果刀脅迫等情無訛，且上訴人於原審審理時就被害人蔡金佩於九十二年五月九
日所為指訴亦表示無意見（見原審卷第五十九、九十四頁），原判決因而認被害人蔡
金佩之指訴，應符真實，並無違誤，且依卷內資料，又別無證據證明蔡金佩及鄭翔耀
於警詢之指訴有虛偽不實之客觀情形，尚難認原判決有證據上理由矛盾及應於審判期
日調查之證據而未予調查之違法情形。上訴意旨主張其於原審調查時，已補稱：其強
盜蔡金佩時，右手持刀之部位，因恰為收銀機擋住被害人蔡金佩之視線，故蔡金佩應
未看清其右手之部位云云，且證人蔡金佩當時亦不否認，故上訴人所犯應係刑法第三
百三十條第一項之加重強盜罪，而非準強盜罪等語，係專憑其個人意見，就原審調查
證據、適用法律之職權行使，漫事爭執，自非合法之第三審上訴理由。（二）是否命
證人與上訴人對質，審理事實之法院本有裁酌之職權，原判決既認依憑上開證據，上
訴人應負之罪責，已臻明確，且證人鄭翔耀於警詢已證述明確，原審未再傳訊證人鄭
翔耀，為無益之調查，並無違誤可言，上訴意旨主張其自警詢起已否認有脅迫之行為
，且上訴人多次要求傳訊被害人鄭翔耀未果，而案發時間又甚短暫，被害人對上訴人
之行為是否有所誤解，亦有可議云云，其所指原判決違法情事，顯與法律規定得為第
三審上訴理由之違法情形，不相適合，自非適法之第三審上訴理由。其此部分上訴違
背法律上之程式，應予駁回。
貳、搶奪、加重強盜部分
查第三審上訴書狀，應敘述上訴之理由，其未敘述者，得於提起上訴後十日內補提理
由書於原審法院，已逾上述期間，而於第三審法院未判決前，仍未提出上訴理由書狀
者，第三審法院應以判決駁回之，刑事訴訟法第三百八十二條第一項、第三百九十五
條後段定有明文。本件上訴人於原審判決後，雖於九十二年七月三十一日具狀聲明不
服，惟其嗣於同年八月十三日提出之上訴理由狀，皆係就原判決附表(五)、(六)之準強盜
部分，指摘原判決有如何之違背法令。而對原判決附表(一)至(四)及(七)至(八)之搶奪及加重
強盜部分，究有如何之違法，並未及，則其對原判決之該二部分之上訴，自屬未具
理由，難謂為合法，應予駁回。
據上論結，應依刑事訴訟法條第三百九十五條，判決如主文。
中      華      民      國    九十二    年      十      月     十五     日
                              最高法院刑事第十庭
                                  審判長法官  林  增  福
                                        法官  邵  燕  玲
                                        法官  吳  昆  仁
                                        法官  陳  世  雄
                                        法官  惠  光  霞
      右正本證明與原本無異
                                              書  記  官
中      華      民      國    九十二    年      十      月    二十二    日


司法院資訊處製作；財團法人民間司法改革基金會備份。
